臺灣臺中地方法院刑事裁定
111年度聲字第3257號
聲明異議人  
即  受刑人  吳志強


上列聲明異議人即受刑人因公共危險案件，對於臺灣臺中地方檢
察署檢察官執行之指揮（111年度執字第8175號），聲明異議，
本院裁定如下：
    主  文
聲明異議駁回。
    理  由
一、聲明異議意旨如附件聲明異議狀所載。
二、按受刑人或其法定代理人或配偶，以檢察官執行之指揮為不
    當者，得向諭知該裁判之法院聲明異議，刑事訴訟法第484
    條定有明文。所謂「檢察官執行之指揮不當」，係指就執行
    之指揮違法及執行方法不當等情形而言（最高法院102年度
    台抗字第1041號裁定意旨參照）。次按犯最重本刑為5年以
    下有期徒刑以下之刑之罪，而受6月以下有期徒刑或拘役之
    宣告者，得以新臺幣（下同）1千元、2千元或3千元折算1日
    ，易科罰金。但易科罰金，難收矯正之效或難以維持法秩序
    者，不在此限，刑法第41條第1項定有明文。而有期徒刑或
    拘役得易科罰金之案件，法院所諭知者，僅係如易科罰金之
    折算標準而已，至於是否准予易科罰金，係賦予執行檢察官
    於執行之際，視個案具體情形，依前開法律規定裁量之權能
    ，非謂受刑人受6個月以下有期徒刑或拘役之宣告時，執行
    檢察官即必然應准予易科罰金，且依刑事訴訟法第457條第1
    項前段之規定，有關宣告有期徒刑、拘役得否准許易科罰金
    之執行裁判事項，應由為裁判法院對應之檢察署檢察官指揮
    之。再考量易科罰金制度，其性質屬易刑處分，乃基於特別
    預防刑事政策之立法，冀各罪如因受短期自由刑宣告之受刑
    人，經由易科罰金之處罰促使改過遷善達到復歸社會之刑罰
    目的；至是否有上開法條所稱「難收矯正之效或難以維持法
    秩序」之情形，則係由執行檢察官於具體個案，審酌犯罪特
    性、情狀及受刑人個人因素等事項而為合於立法意旨之裁量
    ，檢察官此項裁量權之行使，倘無違法、不當或逾越法律授
    權等濫用權力之情形，即不得任意指摘其執行指揮有何違法
    、不當，自無對之聲明異議之餘地（最高法院111年度台抗
    字第437號、110年度台抗字第1188號裁定意旨參照）。
三、經查：　　
  ㈠聲明異議人即受刑人吳志強（下稱受刑人）前於民國110年間
    因酒後駕車之公共危險案件，經臺灣臺中地方檢察署（下稱
    臺中地檢署）檢察官以111年度偵字第7597號提起公訴，經
    本院以111年度交簡字第274號判處有期徒刑4月，併科罰金
    新臺幣2萬元，有期徒刑如易科罰金，罰金如易服勞役，均
    以新臺幣1仟元折算1日確定等情，有上開刑事簡易判決書及
    臺灣高等法院被告前案紀錄表在卷可稽。上開經移送執行後
    ，臺中地檢署檢察官以111年度執字第8175號執行傳票通知
    受刑人到案執行，受刑人於111年8月3日到案，並提出請求
    准予易科罰金聲請表，經承辦檢察官審酌後，認為「受刑人
    於95年、99年、103年共有4次酒駕，103年且有1次交通過失
    傷害罪，均曾准予易科罰金，仍不知悔改，再犯本件酒駕公
    共危險罪，吐氣酒精濃度達0.74MG/L，且自摔成傷而有交通
    事故，其反覆再犯，復已對交通安全產生較大危害，非發監
    ，難以收矯正之效，亦無法維持法秩序，不准易科罰金」，
    而否准受刑人易科罰金之聲請，並經主任檢察官、檢察長核
    章在案。而受刑人則於111年8月3日檢察官訊問時，對於檢
    察官表示不准易科罰金部分辯稱：「這些前科確實都有，因
    為我剛才跟檢察官說我要工作，沒有工作，我每個月要給小
    孩子扶養費，小孩子現在是我太太在照顧，有一個小孩」等
    語，嗣由檢察官於當日核發111年執已字第8175號執行指揮
    書，指揮受刑人入監執行本案所處有期徒刑4月等情，此經
    本院調取臺中地檢署111年度執字第8175號卷宗核閱無訛。
    由上足認臺中地檢署檢察官於核發上開執行指揮書為本件指
    揮執行前，已具體說明不准易科罰金之理由，並給予受刑人
    為充分陳述意見之機會，其對具體個案所為判斷，並無逾越
    法律授權或專斷而違反比例原則等濫用權力之情事，法院自
    應予以尊重。
  ㈡況查，被告前於95年、99年、103年間，共有4次酒後駕車之
    公共危險案件前科紀錄，於103年間，復因交通之過失傷害
    案件，經本院判處有期徒刑3月確定，上開案件，均獲易科
    罰金而執行完畢乙節，有臺灣高等法院被告前案紀錄表可參
    。受刑人本案為第5次犯不能安全駕駛動力交通工具罪，足
    見其不知自我警惕戒酒，罔顧用路人及自己生命及財產安全
    ，不知自我反省、法意識薄弱，執行檢察官以前揭理由不准
    受刑人易科罰金，係由受刑人歷次犯罪及執行情形等因素，
    衡量易科罰金處分對於受刑人有無可能發揮矯治成效及維持
    法律秩序之必要，而認受刑人應入監執行，方能收刑罰矯正
    之效，俾以維持法秩序，此誠屬法律授權檢察官所行使之合
    義務性裁量，觀其內容並無違法或不當，難認檢察官裁量權
    之行使有何裁量瑕疵、逾越法律授權或專斷等濫用權限之不
    當之情形，實無從率認檢察官執行指揮有何不當之處。
  ㈢再者，受刑人於111年8月3日檢察官訊問時，僅空言表示「因
    為我要工作」而聲請易科罰金，未提出任何相關資料為據，
    其本件聲明異議亦未敘明請求准予易科罰金之具體理由；且
    依現行刑法第41條有關得易刑之規定，已刪除「受刑人因身
    體、教育、職業、家庭或其他正當事由，執行顯有困難」之
    規定，上開規定所定易刑之要件，應在於考量法律制裁受刑
    人之效果，或是否有難收矯正之效或難以維持法秩序等整體
    因素。換言之，檢察官審酌得否易科罰金或易服社會勞動，
    並非僅考量受刑人之經濟、家庭狀況，而應衡量國家對受刑
    人實施之具體刑罰權是否得收矯正之效及維持法秩序。
  ㈣綜上所述，本件檢察官於指揮執行時，已具體審酌個案情形
    ，認若不入監執行，確實難收矯正之效，亦難以維持法秩序
    ，而否准受刑人易科罰金之請求，所依憑之理由業經說明如
    前，經核並無不合，受刑人之聲明異議為無理由，應予駁回
    。
四、依刑事訴訟法第486條之規定，裁定如主文。
中　　華　　民　　國　　111 　年　　11　　月　　14　　日
                  刑事第十二庭  法  官  陳怡君
以上正本證明與原本無異。
如不服本裁定，應於收受送達後5日內向本院提出抗告狀。（應
附繕本）
　　　　　　　　　　　　　　　　書記官　蔡明純　　　　
中　　華　　民　　國　　111 　年　　11　　月　　14　　日
附件：